【裁判字號】    99,訴,64
【裁判日期】    990511
【裁判案由】    重傷害未遂
【裁判全文】
臺灣屏東地方法院刑事判決                99年度訴字第64號
公  訴  人  臺灣屏東地方法院檢察署檢察官
被      告  乙○○
指定辯護人  林宗儀律師
被      告  甲○○
指定辯護人  本院公設辯護人丙○○
上列被告因重傷害未遂案件，經檢察官提起公訴（98年度偵字第
5418號），本院判決如下：
    主  文
乙○○犯重傷未遂罪，處有期徒刑壹年陸月。緩刑年，並應向
指定之政府機關、政府機構、行政法人、社區或其他符合公益目
的之機構或團體，提供捌拾小時之義務勞務。緩刑期間付保護管
束。
甲○○犯重傷未遂罪，處有期徒刑壹年陸月。緩刑年，並應向
指定之政府機關、政府機構、行政法人、社區或其他符合公益目
的之機構或團體，提供捌拾小時之義務勞務。緩刑期間付保護管
束。
    事  實
一、乙○○與其二弟甲○○於民國98年6 月18日23時許，在屏東
    縣南州鄉○○村○○路90號住處，因「開關鐵捲門」一事發
    生爭執。詎乙○○明知人體之腹部係肝、胰、腸、胃等重要
    器官匯集之處，持短刀猛力刺之，可能傷及人體重要器官，
    足以造成人體重大不治或難治之傷害，竟仍基於使甲○○受
    有重傷害亦不違反其本意之使人受重傷之不確定故意，持尖
    銳之水果刀1 支朝甲○○腹部猛刺1 次，致甲○○受有腹部
    撕裂傷而當場血流如注。乙○○三弟謝朝聘見狀即趨前將2
    人隔開，然甲○○怒火中燒，明知人體頭部有眼、耳、鼻、
    口等重要器官，如大力毆打頭部，有毀敗或嚴重減損該些器
    官功能之虞，亦可能因腦部損傷進而產生其他於人體重大不
    治或難治之傷害，竟基於使乙○○受有重傷害亦不違反其本
    意之使人受重傷之不確定故意，持質地堅硬之木棍1 支朝乙
    ○○頭部猛擊2 次，致乙○○受有頭部外傷併腦震盪、頭皮
    及左耳撕裂傷之傷勢，惟渠2 人所受傷勢尚未達重傷害之程
    度。嗣經警據報循線查獲，並扣得上開水果刀、木棍各1 支
    ，而悉上情。
二、案經乙○○、甲○○訴由屏東縣政府警察局東港分局報請臺
    灣屏東地方法院檢察署檢察官偵查起訴。
    理  由
一、證據能力部分：
  (一)按被告以外之人於偵查中向檢察官所為之陳述，除顯有不可
    信之情況者外，得為證據，刑事訴訟法第159 條之1 第2 項
    定有明文。此因檢察官與法官同為司法官署，且檢察官代表
    國家偵查犯罪，依法有訊問被告、證人及鑑定人之權力，依
    法亦對被告有利不利之情形均應注意，是以，被告以外之人
    前於偵查中已具結而為陳述，除顯有不可信之情況之理由外
    ，該證人於偵查中之陳述，自得作為證據。經查，證人謝朝
    聘於偵查中所為陳述，係被告以外之人於審判外之言詞陳述
    ，原不具證據能力，惟證人於偵查中向檢察官所為之陳述，
    業經證人依法具結，本院審酌其陳述時之外在環境，並無何
    顯不可信之情況，揆諸上開說明，應認上開證人於偵查中向
    檢察官所為之陳述，具有證據能力。
  (二)按被告以外之人於審判外之陳述，雖不符前4 條之規定，而
    經當事人於審判程序同意作為證據，法院審酌該言詞陳述或
    書面陳述作成時之情況，認為適當者，亦得為證據。當事人
    、代理人或辯護人於法院調查證據時，知有第159條第1項不
    得為證據之情形，而未於言詞辯論終結前聲明異議者，視為
    有前項之同意，刑事訴訟法第159 條之5 定有明文。本件其
    餘所引具傳聞性質之證據，當事人及辯護人均未爭執其證據
    能力，亦未於本案言詞辯論終結前對證據能力聲明異議，依
    上開規定，視為當事人及辯護人同意作為證據，且經本院審
    酌該等證據作成時之情況及證據取得過程等節，認亦適宜作
    為證據，自得為本件裁判基礎之證據資料，而均具證據能力
    。
二、上揭事實，業據被告乙○○、甲○○2 人於本院審理時均坦
    承不諱，核與證人謝朝聘於警詢及偵訊中所為證述互核大致
    相符（見警卷第9-11頁及偵卷第7-11頁），亦有被告2 人相
    互攻擊對方所用之水果刀及木棍各1 支扣案可稽。此外，復
    有屏東縣政府警察局東港分局扣押筆錄1 紙（見警卷第12頁
    ）、扣押物品目錄表1 紙（見警卷第13頁）、安泰醫療社團
    法人安泰醫院普通（乙種）診斷證明書2 紙（見警卷第14-1
    5 頁）、安泰醫療社團法人安泰醫院病歷2 份（見偵卷第18
    -33 頁）、現場照片7 張（見警卷第15之1 頁至第18頁）、
    被告2 人所受傷勢照片5 張（見警卷第19-21 頁）及扣案水
    果刀及木棍照片共4 張（見偵卷第36-37 頁）等在卷可考。
    堪認被告2 人上開任意性自白確與客觀事實相符，可以採信
    。另人體之腹部係肝、胰、腸、胃等重要器官匯集之處，持
    短刀猛力刺之，可能傷及人體重要器官，足以造成人體重大
    不治或難治之傷害；而人體頭部有眼、耳、鼻、口等重要器
    官，如大力毆打頭部，有毀敗或嚴重減損該些器官功能之虞
    ，亦可能因腦部損傷進而產生其他於人體重大不治或難治之
    傷害。被告乙○○現39歲，被告甲○○則為35歲，當俱係有
    相當社會歷練之人，且皆有國中畢業之學歷（見警卷年籍欄
    ），對於上情實無不知之理，惟被告乙○○竟仍持水果刀猛
    刺被告甲○○腹部，被告甲○○則持木棍猛擊被告乙○○頭
    部，足見被告2 人於行為當時實有使對方受有重傷害亦不違
    反其本意之使人受重傷之不確定故意甚明；惟參以上開診斷
    證明書所示，被告甲○○受有腹部撕裂傷之傷勢，被告乙○
    ○所受傷勢則為頭部外傷併腦震盪、頭皮及左耳撕裂傷，足
    見被告2 人所受傷勢均尚未達刑法所定重傷害之程度。綜上
    所述，本件事證已臻明確，被告2 人重傷害未遂犯行可以認
    定，自應依法論科。
三、核被告乙○○、甲○○2 人所為，均係犯刑法第278 條第3
    項、第1 項之重傷未遂罪。又被告2 人雖皆著手於使人受重
    傷行為之實施，惟均未生重傷害之結果，俱屬未遂犯，遂依
    刑法第25條第2 項規定，按既遂犯之刑度均減輕其刑。又本
    件被告2 人係兄弟關係，僅因細故發生爭執，而一時衝動思
    慮欠周互相出手攻擊，造成對方受有傷害，惟渠等行為造成
    對方傷勢尚輕，且事後均深表悔意，不再追究對方責任，情
    輕法重，被告2 人之行為不無可堪憫恕之處，本院認縱量處
    經減輕後之重傷害未遂罪法定最低刑度有期徒刑2 年6 月，
    仍嫌過重，爰依公訴人之請，依刑法第59條之規定，就被告
    2 人所犯，均遞減輕其刑。茲審酌被告2 人，遇事不知理性
    溝通，採和平手段處理，竟率爾持水果刀及木棍為暴力行為
    ，並造成對方受有如上之傷害，實屬不該，惟於本院審理時
    尚知坦承犯行，犯後態度堪稱良好，且亦不再追究彼此責任
    等一切情狀，就被告2 人所犯分別量處如主文所示之刑，以
    示懲儆。又被告2 人均未曾因故意犯罪受有期徒刑以上之宣
    告，有渠等臺灣高等法院被告前案紀錄表各1 份在卷可按，
    被告2 人經此起訴、審判罪刑宣告後，當知所警惕，信無再
    犯之虞，本院綜核各情，並參酌公訴人之意見，認對被告2
    人所宣告之刑以暫不執行為適當，爰均宣告緩刑3 年，以啟
    自新。又斟酌被告2 人犯罪之情節，為促使其日後更能謹慎
    行止，另依刑法第74條第2 項第5 款規定，命渠等向指定之
    政府機關、政府機構、行政法人、社區或其他符合公益目的
    之機構或團體提供80小時之義務勞務，併依刑法第93條第1
    項第2 款規定，諭知被告2 人於緩刑期間付保護管束。扣案
    之水果刀及木棍雖為被告2 人為本件犯行所用之物，然水果
    刀並非被告乙○○所有，而木棍亦非被告甲○○所有等情，
    業據被告2 人供述在卷（見本院99年4 月1 日準備程序筆錄
    第2 頁），是就上開物品，亦無庸宣告沒收，附此敘明。
據上論斷，應依刑事訴訟法第299 條第1 項前段，刑法第278 條
第3 項、第1 項、第25條第2 項、第59條、第74條第1 項第1 款
、第2 項第5 款、第93條第1 項第2 款，判決如主文。
本案經檢察官任亭到庭執行職務
中    華    民    國    99    年    5     月    11    日
                  刑事第五庭  審判長法  官  石家禎
                                    法  官  陳秀慧
                                    法  官  程士傑
以上正本證明與原本無異。
如不服本判決應於收受判決後10日內向本院提出上訴書狀，並應
敘述具體理由；其未敘述上訴理由者，應於上訴期間屆滿後20日
內向本院補提理由書（均須按他造當事人之人數附繕本）「切勿
逕送上級法院」。
中    華    民    國    99    年    5     月    11    日
                                    書記官  黃美玲
附錄論罪科刑法條：
刑法第278條第1項、第3項
使人受重傷者，處5 年以上12年以下有期徒刑。
犯前項之罪因而致人於死者，處無期徒刑或7 年以上有期徒刑。
第1 項之未遂犯罰之。

司法院資訊處製作；財團法人民間司法改革基金會備份。
